【裁判字號】    97,抗,101
【裁判日期】    970304
【裁判案由】    返還提存物
【裁判全文】
臺灣高等法院臺中分院民事裁定  97年度抗字第101號
抗  告  人  乙○○○
相  對  人  甲○○
上列當事人間返還擔保金事件，抗告人對於中華民國96年12月31
日臺灣臺中地方法院96年度聲字第2924號所為裁定提起抗告，本
院裁定如下：
      主  文
抗告駁回。
抗告訴訟費用由抗告人負擔。
      理  由
一、本件抗告人於原法院聲請意旨略以：抗告人與相對人間請求
    清償債務事件，抗告人前依原法院95年度裁全字第8658號民
    事裁定，為擔保相對人因假扣押所受損害，曾提供新台幣（
    下同）199萬元之擔保金，並以原法院95年度存字第4140號
    提存事件辦理提存在案。茲因該事件業已終結，抗告人並已
    定20日以上期間催告受擔保利益人即相對人行使權利而未行
    使，為此依民事訴訟法第106條、第104條第1項第3款規定，
    聲請返還擔保金等語。
二、原法院則以：本件抗告人對相對人之離婚暨請求損害賠償訴
    訟雖已敗訴確定，然抗告人並未聲請原法院撤銷系爭假扣押
    裁定及撤回假扣押執行，此經調取原法院95年度裁全字第86
    58號及95年度執全字第3743號案卷核閱明確，故本件相對人
    因系爭假扣押執行而生損害之可能仍繼續存在，從而債權人
    縱使催告相對人行使權利，仍不符民事訴訟法第104條第1項
    第3款「訴訟終結後所為之催告」要件，本件聲請於法不合
    ，爰裁定駁回抗告人返還擔保金之聲請。
三、抗告意旨略以：抗告人已經撤回假扣押執行之聲請，且執行
    法院亦經發函地政事務所，囑其辦理塗銷查封登記，並副知
    相對人自行除去查封標示，此有撤回假扣押聲請狀及囑託塗
    銷查封登記書為證。而債權人收受假扣押或假處分裁定後逾
    30日者，不得聲請執行。強制執行法第132條第3項定有明文
    。本件假扣押裁定於95年7月即已送達抗告人，因此該假扣
    押裁定雖未經撤銷，亦不可能再對相對人執行，相對人不可
    能因該裁定未經撤銷而受有損害。據上說明，原裁定顯有違
    誤，請求廢棄原裁定，准予返還擔保金云云。
四、按訴訟終結後，供擔保人證明已定20日以上之期間，催告受
    擔保利益人行使權利而未行使者，法院應依供擔保人之聲請
    ，以裁定命返還其提存物，民事訴訟法第104條第1項第3款
    雖定有明文，另依同法第106條，前開規定於其他依法令供
    訴訟上之擔保者準用之。而前開條款所謂訴訟終結，在因假
    扣押或假處分所供擔保之場合，因該擔保係為保障受擔保利
    益人因假扣押或假處分所受損害而設，倘執行法院已依假扣
    押或假處分裁定為假扣押或假處分之執行，則在供擔保人撤
    回假扣押或假處分之執行前，受擔保利益人所受損害仍可能
    繼續發生，損害額既尚未確定，自難強令其行使權利。故供
    擔保人依民事訴訟法第106條準用第104條聲請以裁定返還擔
    保金之場合，必待假扣押程序已撤銷確定始謂「訴訟終結」
    。又依此規定聲請返還提存物者，依上開法條規定，於訴訟
    終結後定20日以上期間之催告，既屬法定要件之一，則該「
    催告」必須在訴訟終結之後，否則不生催告之效力，亦即不
    能謂訴訟終結前之催告為合法。（最高法院87年度台抗字第
    454號裁定、96年度台抗字第753號裁定參照）經查：
    (一)供擔保人即抗告人乙○○○與相對人間清償債務事件，抗
      告人前依原法院95年度裁全字第8658號民事裁定為擔保假
      扣押，曾提供199萬元為擔保金，並以原法院95年度存字
      第4140號提存事件提存後，經原法院以95年度執全字第37
      43號受理假扣押之執行在案；嗣假扣押事件之本案訴訟即
      抗告人對相對人之離婚暨請求損害賠償訴訟敗訴確定，抗
      告人業於96年8月29日具狀向原法院聲請撤回該院95年度
      執全字第3743號假扣押之執行程序，經原執行法院以96年
      9月22日中院彥民執95執全八字第3743號函通知地政事務
      所，囑其辦理塗銷查封登記，並副知相對人自行除去查封
      標示，此有抗告人提出之撤回假扣押聲請狀影本及原執行
      法院囑託塗銷查封登記書影本附於本院卷為證；又債權人
      收受假扣押或假處分裁定後逾30日者，不得聲請執行，強
      制執行法第132條第3項定有明文，本件假扣押裁定於95年
      7月13日即已送達抗告人，亦有抗告人提出假扣押裁定上
      之委任律師收件戳印可證（參原審卷第12頁），自不因抗
      告人未聲請撤銷假扣押裁定，而影響其依民事訴訟法第10
      6條準用同法第104條第1項第3款規定行使定期催告及返還
      擔保物之權利，準此，本件假扣押執行程序既已撤回，且
      抗告人收受假扣押裁定已逾30日，而不得再聲請執行，應
      堪認為訴訟終結。
    (二)惟抗告人係於96年7月20日委由律師發函，在供擔保原因
      未消滅前，催告相對人就前揭提存之擔保金行使權利，該
      催告函於96年7月23日送達相對人，有存證信函影本、掛
      號回執影本可證（參原審卷第29、30頁），足見抗告人早
      於96年8月29日聲請撤回假扣押執行前之96年7月23日，在
      本件訴訟供擔保原因尚未消滅前（最高法院88年度台抗字
      第190號裁定參照），即以存證信函定期20日催告相對人
      行使權利，依上說明，自不生催告之效力，則抗告人依民
      事訴訟法第106條、第104條第1項第3款規定，聲請返還擔
      保金，自屬無從准許。原法院因而駁回抗告人之聲請，理
      由雖有不同，結論則無二致，仍應予維持。抗告人指摘原
      裁定不當，求予廢棄，為無理由，應予駁回。
五、據上論結，本件抗告為無理由，依民事訴訟法第495條之1第
    1項、第449條第2項、第95條、第78條，裁定如主文。
中    華    民    國    97    年    3     月    4     日
                  民事第五庭    審判長法  官  林陳松
                                      法  官  鄭金龍
                                      法  官  王重吉
以上正本係照原本作成。
再為抗告應以適用法規顯有錯誤為理由，並經本院之許可，該許
可以原裁定所涉及之法律見解具有原則上之重要性者為限。
如提起再抗告者應於裁定送達後十日內向本院提出抗告理由狀（
須按照他造人數附具繕本）並繳納抗告裁判費新臺幣壹仟元，同
時委任律師或具有律師資格之關係人為代理人。
                                      書記官  林玉惠
中    華    民    國    97    年    3     月    4     日
                                                      Ａ


司法院資訊處製作；財團法人民間司法改革基金會備份。
